【裁判字號】    95,台上,1500
【裁判日期】    950323
【裁判案由】    傷害致人於死
【裁判全文】
最高法院刑事判決            九十五年度台上字第一五００號
    上  訴  人  台灣高等法院台南分院檢察署檢察官
    被      告  甲○○
上列上訴人因被告傷害致人於死案件，不服台灣高等法院台南分
院中華民國九十二年七月二十三日第二審判決（九十二年度上訴
字第五六八號，起訴案號：台灣嘉義地方法院檢察署九十一年度
偵緝字第二七九、二八０號），提起上訴，本院判決如下：
    主  文
原判決撤銷，發回台灣高等法院台南分院。
    理  由
本件原判決以公訴意旨略稱：被告甲○○與童國誠熟識，而童國
誠與何垂益、李宗韋、陳偉成為朋友。民國八十八年三月二十三
日上午零時許，何垂益、李宗韋、陳偉成三人共乘自用小客車，
前往嘉義市○○路與延平街口麵攤用餐時，乍見陳恭禎與其友林
億嘉騎乘機車同往該麵攤，因何、李二人曾遭陳恭禎毆傷，懷恨
在心，遂為報復，由何垂益電告鄭錦坤，鄭錦坤再電告梁耀仁駕
車搭載其及許志全二人，另陳偉成則電告童國誠駕吉普車搭載被
告及綽號「大明」之成年男子，同往上開地點會合，被告即與上
開共犯共同基於傷害及剝奪人行動自由之犯意聯絡，俟陳恭禎、
林億嘉用餐完畢共乘機車離開，即尾隨至嘉義市○○路二九五號
前，先由何垂益駕車側撞陳恭禎機車倒地，李宗韋、陳偉成、鄭
錦坤及許志全旋即下車自後車廂各取出鋁棒二支，追逐倒地後起
身逃往嘉義公園方向之陳恭禎，何垂益、梁耀仁、童國誠三人則
駕車追至嘉義市○○路與中興街口扭獲，乃共同強押至何垂益所
駕駛之汽車，由李宗韋持何垂益所有手銬將陳恭禎雙手銬上，載
至嘉義縣番路鄉三橋公墓，李宗韋、何垂益、陳偉成將陳恭禎拉
下車，鄭錦坤、許志全分別自何垂益、童國誠所駕小客車及吉普
車上各取出鋁棒二支，並就地拾起磚塊及帶有鐵釘之木桌腳，由
被告、何垂益、李宗韋、陳偉成、鄭錦坤、許志全、童國誠、「
大明」等八人輪流毆打，致陳恭禎受傷多處，直至跪地求饒，方
將陳恭禎抬上車駛離公墓，於同日上午一時四十五分許將之載至
嘉義市○○街一一二號前東洋別墅社區丟棄，先後剝奪陳恭禎行
動自由一小時餘；嗣經路人發現，雖將之送醫急救，仍因重度腦
水腫及腦疝形成、鈍力性顱腦及四肢損傷，於同日下午四時四十
四分不治死亡。因認被告共同涉犯刑法第三百零二條第一項剝奪
人之行動自由及同法第二百七十七條第二項前段傷害致人於死罪
嫌云云。但經調查證據之結果，仍認被告之犯罪不能證明，因而
維持第一審諭知無罪之判決，駁回檢察官在第二審之上訴，固非
無見。惟查：(一)、原判決理由三、(四)後段說明：共同被告梁耀仁
、許志全於警詢、偵查及法院歷次訊問均供稱：被告甲○○未參
與本案，伊等均不認識被告，見附表十八至二七頁等語；然遍查
全卷，並無原判決所謂之附表存卷；又原判決分別引用何垂益於
原第一審法院八十八年度訴字第四０一號、鄭錦坤於同院八十八
年度訴字第五六八號案審理時所為有利被告之證言，資為諭知被
告無罪之基礎，然經查閱全卷，亦查無原審曾調閱上開二案卷或
將該等有利證言影印附卷以供稽考之資料，均有理由矛盾之違法
。(二)、審理事實之法院對於被告有利及不利之證據，應一律注意
，詳為調查，綜合全案證據資料，本於經驗法則以定其取捨，並
將取捨證據及得心證之理由於判決內詳為說明。故證據雖已調查
，而尚有其他必要部分並未調查，仍難遽為被告有利或不利之認
定；苟非調查之途徑已窮，而被告之犯罪嫌疑仍屬不能證明，要
難遽為無罪之判斷；如有應調查之證據未予調查，率行判決，其
判決當然為違背法令。查原審於九十二年六月九日刑事報到單批
示：改定同年六月十六日下午三時五分為調查期日，應傳訊共同
被告李宗韋（見原審卷第七八頁），顯見原審亦認有傳訊李宗韋
之必要；然卻未待李宗韋到庭陳述即辯論終結遽行判決，於法非
無違誤。檢察官上訴意旨雖未指摘及此，但為本院得依職權調查
之事項，應認有撤銷原判決發回更審之原因。
據上論結，應依刑事訴訟法第三百九十七條、第四百零一條，判
決如主文。
中    華    民    國  九十五  年    三    月  二十三  日
                      最高法院刑事第十二庭
                          審判長法官  林  永  茂
                                法官  洪  文  章
                                法官  蘇  振  堂
                                法官  蕭  仰  歸
                                法官  何  菁  莪
      本件正本證明與原本無異
                                      書  記  官
中    華    民    國  九十五  年    三    月  二十七  日
                                                      Ｋ


司法院資訊處製作；財團法人民間司法改革基金會備份。
